【裁判字號】    99,訴,1687
【裁判日期】    990713
【裁判案由】    分割共有物
【裁判全文】
臺灣臺北地方法院民事判決              99年度訴字第1687號
原      告  丙○○
被      告  乙○○
            甲○○
            庚○○
            己○○
            壬○○
            戊○○
            辛○○
            丁○○
上列當事人間分割共有物事件，本院於民國99年6 月29日言詞辯
論終結，判決如下：
    主      文
原告之訴駁回。
訴訟費用由原告負擔。
    事實及理由
一、本件被告甲○○、庚○○、己○○、壬○○、戊○○、辛○○及丁○○未於言詞辯論期日到場，核無民事訴訟法第386
    條所列各款情形，應依原告之聲請，由其一造辯論而為判決
    。
二、原告起訴主張略以：坐落臺北市○○區○○段2 小段188 地
    號、188-1 地號土地及同小段743 建號、門牌號碼臺北市○○路○ 段34巷14號3 樓、同小段744 建號、門牌號碼臺北市
    ○○路○ 段34巷14之1 號3 樓、同小段745 建號、門牌號碼
    臺北市○○路○ 段34巷14號2 樓之建物均為伊與被告乙○○
    、戊○○、辛○○、丁○○、訴外人申茂森等人所公同共有
    ，伊之父親申聰明、母親申蔣翠碧先後於76年4 月12日、93
    年5 月15日過世後，前開遺產遲遲未能完成分割，被告丁○○雖曾委託林代書通知各共有人協議遺產分割，惟因種種原
    因無法召集各共有人前往開會，而協議不成立，嗣申茂森於
    91年2 月25日死亡，被告甲○○（長女）、庚○○（次女）
    、己○○（長男）、壬○○（配偶）為申茂森之全體繼承人
    ，爰依民法第823 條、第824 條等規定訴請分割前開共有之
    不動產等語。並聲明：(一)坐落臺北市○○區○○段2 小段18
    8 地號土地應分割為原告與被告等人分別共有，權利範圍為
    原告、被告乙○○各4113/40000、被告甲○○、庚○○、己○○、壬○○各4113/160000 、被告戊○○、辛○○各4113
    /80000。(二)坐落臺北市○○區○○段2 小段188-1 地號土地
    應分割為原告與被告等人分別共有，權利範圍為原告、被告
    乙○○各1/12、被告甲○○、庚○○、己○○、壬○○各1/
    48、被告戊○○、辛○○各1/24。(三)坐落臺北市○○區○○
    段2 小段743 建號、門牌號碼臺北市○○路○ 段34巷14號3
    樓建物分割為被告甲○○、庚○○、己○○、壬○○共有，
    權利範圍各為1/4 。(四)坐落臺北市○○區○○段2 小段744
    建號、門牌號碼臺北市○○路○ 段34巷14之1 號3 樓建物由
    原告全部取得。(五)坐落臺北市○○區○○段2 小段745 建號
    、門牌號碼臺北市○○路○ 段34巷14號2 樓之建物由被告乙○○全部取得。
三、被告甲○○、庚○○、己○○、壬○○、戊○○、辛○○及
    丁○○未於言詞辯論期日到場，亦未提出書狀作何聲明或陳
    述；被告乙○○則略以：原告並未透過家族會議，直接就寄
    發通知表示要分割系爭不動產，伊雖同意系爭不動產應該要
    做一個處理，但原告不應以訴訟方式來要求等語，資為抗辯
    。並聲明：原告之訴駁回。
四、本院得心證之理由：
  (一)按繼承人有數人時，在分割遺產前，各繼承人對於遺產全部
    為公同共有，民法第1151條定有明文，是繼承人自不得在分
    割遺產前，主張遺產中之特定部分由其個人承受，有最高法
    院30年上字第202 號判例意旨可供參照。又分割共有物既對
    於物之權利有所變動，即屬處分行為之一種，凡因繼承於登
    記前已取得不動產物權者，其取得雖受法律之保護，不以其
    未經繼承登記而否認其權利，但繼承人如欲分割因繼承而取
    得公同共有之遺產，因屬於處分行為，依民法第759 條規定
    ，自非先經繼承登記，不得為之（參照最高法院82年台上字
    第1783號判決意旨）。次按繼承人間公同共有關係之消滅，
    除繼承人依民法第1164條請求分割遺產外，依同法第828 條
    第2 項規定，其公同共有物之處分，及其他之權利行使，應
    得公同共有人全體之同意。
  (二)經查，坐落臺北市○○區○○段2 小段188 地號土地於86年
    7 月3 日辦理繼承登記時，係登記由原告、被告乙○○、戊○○、辛○○、丁○○及訴外人申蔣翠碧、申茂森公同共有
    12339/30000 ，坐落臺北市○○區○○段2 小段188-1 地號
    土地於86年7 月3 日辦理繼承登記時，係登記由原告、被告
    乙○○、戊○○、辛○○、丁○○及訴外人申蔣翠碧、申茂
    森公同共有1/3 ，坐落臺北市○○區○○段2 小段743 建號
    （門牌號碼臺北市○○路○ 段34巷14號3 樓）、744 建號（
    門牌號碼臺北市○○路○ 段34巷14之1 號3 樓、745 建號（
    門牌號碼臺北市○○路○ 段34巷14號2 樓）之建物於86年7
    月3 日辦理繼承登記時，則係登記由原告、被告乙○○、戊○○、辛○○、丁○○及訴外人申蔣翠碧、申茂森公同共有
    ，此有土地、建物登記謄本在卷可按（見本院98年度司北調
    字第274 號卷第30頁至43頁），而訴外人申茂森、申蔣翠碧
    分別於91年2 月25日、93年5 月15日死亡，有繼承系統表、
    戶籍謄本在卷可參（見本院98年度司北調字第274 號卷第17
    頁、19頁、22頁），惟訴外人申茂森、申蔣翠碧之繼承人迄
    今仍未就前開土地、建物辦理繼承登記，有土地、建物登記
    謄本在卷可稽，是原告本件請求分割之土地、建物既尚未完
    成繼承登記，揆諸上開說明，原告逕請求分割前開土地、建
    物，自非有理。
  (三)次查，系爭土地、建物既係原告與被告乙○○、戊○○、辛○○、丁○○等人公同共有，則除繼承人依民法第1164條請
    求分割遺產外，依同法第828 條第2 項規定，其公同共有物
    之處分，及其他之權利行使，應得公同共有人全體之同意。
    本件原告既自承並未經系爭土地、建物全體公同共有人同意
    分割系爭公同共有之土地、建物為分別共有，則原告逕依民
    法第823 條、第824 條等規定訴請分割系爭土地、建物，亦
    屬無據。
五、綜上所述，訴外人申茂森、申蔣翠碧之繼承人迄未就前開土
    地、建物辦理繼承登記，且系爭土地、建物之全體公同共有
    人並未同意分割系爭公同共有之土地、建物為分別共有，則
    原告依民法第823 條、第824 條等規定訴請分割前開土地、
    建物，為無理由，應予駁回。
六、本件事證已臻明確，兩造其餘攻擊防禦方法及陳述主張，對
    於判決結果不生影響，爰不逐一論述，附此敘明。
七、據上論結，本件原告之訴為無理由，爰依民事訴訟法第385
    條第1項前段、第78條，判決如主文。
中    華    民    國    99    年    7     月    13    日
                  民事第六庭法  官  蔡和憲
上為正本係照原本作成。
如對本判決上訴，須於判決送達後20日內向本院提出上訴狀。
中    華    民    國    99    年    7     月    13    日
                            書記官  廖素芳

司法院資訊處製作；財團法人民間司法改革基金會備份。
